【裁判字號】    89,台非,367
【裁判日期】    891019
【裁判案由】    業務侵占
【裁判全文】
最高法院刑事判決                            八十九年度台非字第三六七號
    上訴人  最高法院檢察署檢察總長
    被  告  甲○○
右上訴人因被告業務侵占案件，對於台灣高雄地方法院中華民國八十九年三月十日第
一審確定判決（八十八年度易字第五一八二號，起訴案號：台灣高雄地方法院檢察署
八十八年度偵字第二六四○一號），認為違法，提起非常上訴，本院判決如左：
    主  文
原判決撤銷。
甲○○連續意圖為自己不法之所有，而侵占對於業務上所持有之物，處有期徒刑拾月
。
    理  由
非常上訴理由稱：「按判決適用法則不當者，為違背法令，又依法應於審判期日調查
之證據而未予調查者，其判決當然為違背法令，刑事訴訟法第三百七十八條、第三百
七十九條第十款，分別定有明文，而證據雖已調查而其內容尚未明瞭者，即與未經調
查無異，如遽行判決，仍屬應於審判期日調查之證據未予調查，貴院曾以三十一年上
字第八七號著有判例，又刑法上累犯之成立要件，依刑法第四十七條規定，必須曾受
有期徒刑之執行完畢，五年以內再犯有期徒刑以上之罪者，始足當之，如二以上有期
徒刑合併執行者，假釋所定最低應執行之期間，合併計算之，且所餘刑期，亦應合併
計算，於該期間內未經撤銷假釋，其未執行之刑，始以已執行論，刑法第七十九條之
一第一項第三項、第七十九條第一項亦分別定有明文。本件被告甲○○於民國八十二
年間犯侵占罪，經法院判處有期徒刑二年，原應於八十五年四月十三日執行完畢，惟
因與其另犯之偽造有價證券等罪合併執行，並經假釋出獄，其未執行之殘刑，依刑法
第七十九條之一第三項規定合併計算，應至八十八年六月六日始屆滿，嗣因被告於假
釋中更犯詐欺罪，經法務部於八十八年三月二十六日撤銷其假釋，再經發監執行，其
殘刑須至九十二年二月十一日始執行期滿，此有台灣高雄地方法院檢察署刑案資料查
註紀錄表及台灣高等法院全國前案紀錄表在卷可稽，並有台灣高雄地方法院檢察署八
十八年度執更字第一三六八號卷所附台灣嘉義監獄報請撤銷假釋報告表、法務部核復
撤銷假釋函，與該署八十八年度執緝字第一四七三號卷所附檢察官執行指揮書可考，
足見被告於民國八十八年九月間犯本件業務侵占罪時，其前所犯侵占罪部分之二年徒
刑尚未執行完畢，原判決論以累犯，並加重其刑，自有適用法則不當之違法，又被告
於原審訊問時亦供稱其所犯偽造有價證券罪正執行中（見一審卷第三十頁），原審未
依其供述續予查明，遽論被告累犯，亦有應調查之證據未調查之違法，案經確定，且
於被告不利，爰依刑事訴訟法第四百四十一條、第四百四十三條提起非常上訴，以資
糾正。」等語。
本院按累犯之成立，係以受有期徒刑執行完畢，五年內再犯有期徒刑以上之罪為要件
；又二以上徒刑併執行者，第七十七條所定最低應執行之期間，應合併計算之；刑法
第四十七條、第七十九條之一第一項規定甚明。是故，在有假釋情形時，須得合併計
算之假釋期滿，其殘刑以已執行論後，始可認為受有期徒刑之執行完畢。本件被告於
八十二年犯業務侵占罪，原應於八十五年四月十三日執行完畢；而另犯之偽造有價證
券等罪合併執行，於執行中假釋出獄，其尚未執行之殘刑，即應依刑法第七十九條之
一第三項，合併計算後，應執行至八十八年六月六日始告屆滿。茲被告於假釋中，更
犯詐欺罪，經撤銷假釋，再發監執行，其期間應算至九十二年二月十一日始告屆滿。
則被告於八十八年九月間再犯本件業務侵占罪時，既在期間屆滿前，其所受之有期徒
刑，顯未執行完畢，不合累犯之要件至明。此有台灣高雄地方法院檢察署之刑案資料
查註紀錄表及執行指揮書，台灣嘉義監獄之撤銷假釋報告表及法務部撤銷假釋函等證
據可證。而原判決竟依累犯之規定加重其刑論處，有適用法則不當之違法。案經確定
，非常上訴意旨，執以指摘，洵有理由，且原判決不利於被告，應由本院將原判決予
以撤銷另自行判決，以資救濟。
據上論結，應依刑事訴訟法第四百四十七條第一項第一款但書，刑法第五十六條、第
三百三十六條第二項，罰金罰鍰提高標準條例第十一條前段，判決如主文。
中      華      民      國    八十九    年      十      月     十九     日
                              最高法院刑事第四庭
                                  審判長法官  林  增  福
                                        法官  劉  敬  一
                                        法官  楊  商  江
                                        法官  邵  燕  玲
                                        法官  石  木  欽
      右正本證明與原本無異
                                              書  記  官
中      華      民      國    八十九    年      十      月    二十五    日


司法院資訊處製作；財團法人民間司法改革基金會備份。
